ACORDAO-COMPLETO-2335356

ACÓRDÃO 908/2019 ATA 12/2019 - PLENÁRIO

VISTOS, relatados e discutidos estes autos de Representação, ora em fase de Pedido de Reexame interposto por Luiz Antônio Vitorio Soares contra o Acórdão 2436/2017-TCU-Plenário;
ACORDAM os Ministros do Tribunal de Contas da União, reunidos em Sessão Extraordinária do Plenário, diante das razões expostas pelo relator e com fulcro no art. 48 da Lei 8.443, de 16/7/1992, combinado com os arts. 285 e 286 do Regimento Interno-TCU, em:
9.1. conhecer do Pedido de Reexame em tela, para, no mérito, negar-lhe provimento;
9.2. dar ciência desta deliberação ao recorrente.

Pedido de reexame interposto contra acórdão que, entre outros encaminhamentos, aplicou multa ao recorrente em razão de irregularidades na utilização de suprimento de fundos com recursos federais repassados ao município de Várzea Grande/MT.

Município de Várzea Grande - MT.

3. Responsáveis/Interessados/Recorrentes:
3.1. Responsáveis: Edson Roberto da Silva (CPF XXX.576.811-XX), Luiz Antônio Vitorio Soares (CPF XXX.731.301-XX) e Silvio Aparecido Fidelis (CPF 556.225.939 72).
3.2. Recorrente: Luiz Antônio Vitorio Soares (CPF: XXX.731.301-XX).

13.1. Ministros presentes: José Mucio Monteiro (Presidente), Walton Alencar Rodrigues, Benjamin Zymler, Augusto Nardes, Aroldo Cedraz (Relator), Raimundo Carreiro e Ana Arraes.
13.2. Ministro-Substituto convocado: Augusto Sherman Cavalcanti.
13.3. Ministros-Substitutos presentes: Marcos Bemquerer Costa, André Luís de Carvalho e Weder de Oliveira.

AROLDO CEDRAZ

Ministro Benjamin Zymler.

Com alguns ajustes de forma e fundamentado no inciso I do § 3º do art. 1º da Lei 8.443, de 16/7/1992, adoto como Relatório a instrução elaborada no âmbito da Secretaria de Recursos (Serur) e autuada como peça 76, a qual contou com a anuência do corpo dirigente da referida unidade técnica (peças 77 e 78) :
"INTRODUÇÃO
1. Trata-se de pedido de reexame (peças 68-69) interposto por Luiz Antônio Vitorio Soares, então Secretário Municipal de Saúde, contra o Acórdão 2436/2017-TCU-Plenário, Ministro Relator Benjamin Zymler (Peça 61) . 
1.1. Reproduz-se a seguir a decisão ora atacada: 
ACORDAM os Ministros do Tribunal de Contas da União, reunidos em sessão do Plenário, ante as razões expostas pelo Relator, em: 
9.1. conhecer da presente representação para, no mérito, considerá-la procedente; 
9.2. acolher as razões de justificativa apresentadas pelos Srs. Silvio Aparecido Fidelis e Edson Roberto da Silva, ex-secretários de Planejamento do município de Várzea Grande/MT; 
9.3. rejeitar as razões de justificativa apresentadas pelo Sr. Luiz Antônio Vitorio Soares, ex-secretário de Saúde do município de Várzea Grande/MT, aplicando-lhe a multa prevista no art. 58, inciso II, da Lei 8.443/1992, no valor de R$ 10.000,00 (dez mil reais) e fixando-lhe o prazo de 15 (quinze) dias, a contar da notificação, para que comprove, perante o Tribunal, o recolhimento da referida quantia aos cofres do Tesouro Nacional, atualizada monetariamente, a contar da data deste acórdão até a data do efetivo recolhimento, caso não seja paga no prazo estabelecido, na forma da legislação em vigor; 
9.4. autorizar, desde logo, nos termos do art. 28, inciso II, da Lei 8.443/1992, a cobrança judicial da dívida caso não atendida a notificação; 
9.5. autorizar, caso requerido e se o processo não tiver sido remetido para cobrança judicial, o parcelamento da dívida em até 36 (trinta e seis) parcelas mensais e consecutivas, nos termos do art. 26 da Lei 8.443/1992, fixando-se o vencimento da primeira parcela em 15 dias, a contar do recebimento da notificação, e os das demais a cada 30 dias, devendo incidir sobre cada valor mensal os correspondentes acréscimos legais, na forma prevista na legislação em vigor; 
9.6. esclarecer ao responsável que, em caso de parcelamento da dívida, a falta de pagamento de qualquer parcela importará no vencimento antecipado do saldo devedor (art. 217, § 2º, do RI/TCU) ; 9.7. encaminhar cópia desta deliberação, acompanhada de cópia integral dos presentes autos, à Procuradoria da República em Mato Grosso, ao Tribunal de Contas do Estado de Mato Grosso e ao Ministério Público do Estado de Mato Grosso, para que tomem as providências a seu encargo; 
9.8. dar ciência à Secretaria Municipal de Saúde de Várzea Grande que: 
9.8.1. a emissão de notas de empenhos e a execução de despesas com recursos federais, transferidos por meio de convênios ou fundo-a-fundo, por meio de suprimento de fundos em situações em que o gasto deveria se subordinar ao processo normal de processamento da despesa, sem caracterização da excepcionalidade, afronta dispositivos estabelecidos nos arts. 61 e 68 da Lei 4.320/1964, bem como no. art. 2º da Lei 8.666/1993; e 
9.8.2. a concessão de suprimento de fundos a servidor já responsável por dois suprimentos afronta o disposto no art. 69 da Lei 4.320/64.
9.9. determinar à Secex/MT que altere no e-TCU a natureza do presente processo para representação; 
9.10. encaminhar cópia desta deliberação ao representante.
HISTÓRICO
2. Trata-se de representação formulada pela empresa Sol Nascente Comunicação Ltda. que narra a existência de irregularidades na utilização de suprimento de fundos pela Secretaria de Saúde do município de Várzea Grande/MT. As falhas apontadas dizem respeito a recursos federais transferidos do Fundo Nacional de Saúde para o Fundo Municipal de Saúde. 
2.1. A Secex/MT, ao examinar a admissibilidade do feito, classificou a peça como denúncia e concluiu que o denunciante (pessoa jurídica) não gozava de legitimidade, dado estar fora do rol previsto no art. 234 do Regimento Interno do TCU (cidadãos, sindicatos, associações e partidos políticos) . Por essa razão, propôs o não conhecimento da denúncia. Todavia, diante das informações colacionadas aos autos pela denunciante e das investigações preliminares promovidas pela unidade técnica, decidiu-se pela conversão dos autos em representação da Secex/MT, nos termos do art. 237, inciso VI, do Regimento Interno do TCU. 
2.2. O Ministro Relator entendeu que não seria necessária a conversão proposta pela secretaria regional, tendo em vista a legitimidade conferida pela Lei 8.666/1993 (art. 113, § 1º) a pessoas jurídicas. Propôs, então, diretamente o conhecimento da peça como representação. 
2.3. Identificou-se a utilização sistemática de suprimento de fundos para finalidades não especificadas nas notas de empenho, dificultando, assim, o controle sobre a aplicação dos recursos federais. Em mais de uma dezena de casos, não havia especificação qualitativa ou quantitativa acerca dos produtos ou serviços a serem adquiridos via suprimento de fundos. 
2.4. Em paralelo, constatou-se também a existência de servidores com mais de dois adiantamentos, hipótese que, uma vez confirmada, configuraria violação do art. 69 da Lei 4.320/1964. 
2.5. Os empenhos eram assinados tanto pelo secretário de saúde quanto pelo secretário de planejamento. Por essa razão, promoveu-se a audiência dos seguintes gestores: sr. Luiz Antônio Vitório Soares, então secretário municipal de saúde, srs. Sílvio Aparecido Fidelis e Edson Roberto da Silva, os dois últimos secretários municipais de planejamento em datas distintas.
2.6. A Secex/MT analisou as razões de justificativa de todos os arrolados e, ao final, propôs, de forma uníssona, o acolhimento da defesa daqueles que ocupavam o cargo de secretário municipal de planejamento. Em relação ao responsável pela pasta da saúde, a unidade regional manifestou-se pela rejeição de seus argumentos, aplicando a ele a multa prevista no art. 58, inciso II, da Lei 8.443/1992. 
2.7. O Ministro Relator, por sua vez, manifestou-se parcialmente de acordo com os pareceres precedentes. Divergiu tão somente quanto à análise da irregularidade atinente à suposta existência de servidores com mais de dois adiantamentos, pois, a seu ver, essa falha não estava inequivocamente caracterizada. Nessa linha, destacou que a simples existência de empenho acarreta tão somente a reserva de recursos orçamentários, não constituindo prova inequívoca do efetivo recebimento dos valores, conclusão que só seria possível a partir do exame das ordens bancárias. 
2.8. Após o regular desenvolvimento do processo, houve a prolação do acórdão contra o qual se insurge o recorrente. 
EXAME DE ADMISSIBILIDADE
3. Reitera-se o exame preliminar de admissibilidade (peças 70-71) , acolhido por despacho do Exmo. Relator Ministro Aroldo Cedraz, que conheceu do recurso, suspendendo-se os efeitos dos subitens 9.3 e 9.4 do Acórdão 2436/2017-TCU-Plenário em relação ao recorrente, com fundamento no artigo 48 da Lei 8.443/1992, c/c os artigos 285 e 286, parágrafo único, do Regimento Interno do TCU, eis que preenchidos os requisitos processuais aplicáveis à espécie. 
EXAME DE MÉRITO 
4. Constitui objeto do presente recurso verificar se houve irregularidade na utilização do suprimento de fundos pelo gestor. 
Regularidade na utilização do suprimento de fundos
5. Diz que foi nomeado Secretário Municipal de Saúde em abril de 2016, em meio a uma crise considerável de insumos, medicamentos, ausência de estrutura física e lógica das unidades de saúde (peça 68, p. 2) . 
5.1. Acrescenta que a instabilidade política causou estragos de grande ordem em diversas áreas de política pública, mas especialmente na saúde (peça 68, p. 2) . 
5.2. Afirma que por meio do art. 35, da Lei 4083/2015 as aquisições das Secretarias da Prefeitura Municipal de Várzea Grande foram centralizadas na Secretaria de Administração - SAD. Tal concentração refletiria em um tempo maior para as contratações, não podendo o gestor se furtar a disposição constitucional de garantir o acesso a saúde e o direito a vida até os términos dos trâmites burocráticos do sistema (peça 68, p. 3) . 
5.3. Alega que as necessidades prementes de reformas e consertos urgentes nas unidades de saúde não poderiam esperar a finalização de um processo licitatório em nenhuma modalidade, uma vez que o atendimento a saúde não podia ser paralisado. Por este motivo, o adiantamento (suprimento de fundos) , mesmo que não se configure como via adequada afigurou-se como melhor solução do que um pagamento indenizatório ou uma contratação fracionada, pois nas unidades de saúde a necessidade de pequenas reformas é rotineira (peça 68, p. 3) . 
5.4. Diz que as aquisições de necessidades específicas da Secretaria Municipal de Saúde, foram iniciadas conforme documentação comprobatória em anexo, mas antes disso, seria necessário garantir o funcionamento da assistência farmacêutica, das unidades de saúde do Pronto Socorro Municipal. Por isso, a saída encontrada, em detrimento de gerar despesas indenizatórias e fracionamentos descabidos, foi à utilização de adiantamento (suprimento de fundos) (peça 68, p. 3) . 
5.5. Defende que tal comportamento se afigurou como medida menos prejudicial (peça 68, p. 3) . 
5.6. Afirma que diversos suprimentos, imprescindíveis ao atendimento dos usuários do Sistema Único de Saúde - SUS, nas unidades de saúde, recorrentemente tem seus itens fracassados nos procedimentos licitatórios realizados e/ou tem o procedimento licitatório atrasado por lide entre os concorrentes (peça 68, p. 3) . Como exemplos, cita procedimentos licitatórios (peça 68, p. 3) .
5.7. Diz que com relação à aquisição do sistema de gerenciamento de estoque para a assistência farmacêutica, justifica-se a necessidade urgente de adquirir uma ferramenta que pudesse de imediato organizar o Centro de Abastecimento de Medicamentos e Insumos do Município e evitar a perda de estoque por vencimento de produto, fato este já ocorrido em momentos anteriores quando foi contratada a incineração de aproximadamente 20 toneladas de medicamentos vencidos, noticiada na imprensa local (peça 68, p. 4) . 
5.8. Concluiu que a preocupação do gestor quando a suposta utilização do recurso (suprimento de fundos) foi o de garantir o mínimo de dignidade aos munícipes na área de saúde diante da inexistência de contratos no âmbito municipal para atender as demandas urgentes para as quais se utilizou do instituto do adiantamento, prezando sempre pelo direito a vida, que transcende o cenário jurídico, por ser o mais fundamental de todos os direitos, pois se constitui em pré-requisito à existência e exercício de todos os demais (peça 68, p. 4) . 
5.9. Requer a exclusão da multa, e, alternativamente, a sua revisão com a redução proporcional ao patamar mínimo legal (peça 68, p. 4) . 
Análise
5.10. O suprimento de fundos é instituto previsto na legislação que permite incumbir servidor de numerário para a realização de pequenas aquisições que não se possam processar pelo regular processo licitatório. O Decreto 93.872/1986 estabelece as hipóteses de concessão de suprimento de fundos, a saber: i) para atender despesas eventuais, inclusive em viagens e com serviços especiais, que exijam pronto pagamento; ii) quando a despesa deva ser feita em caráter sigiloso; e iii) para atender despesas de pequeno vulto.
5.11. No presente processo, a fim de verificar a regularidade da utilização do suprimento de fundos houve a realização de diligência para a obtenção da cópia de empenhos, bem como da descrição detalhada do trâmite adotado pela Secretaria Municipal de Saúde de Várzea Grande-MT para lançar mão do regime de adiantamento, previsto nas Leis Federais 8.666/1993 e 4.320/1964 e na Lei Municipal 1.280/1993, e para autorizar a sua execução, indicando, inclusive os agentes responsáveis (nome, CPF, cargo e função) por cada etapa desse processo no período de junho a agosto de 2016 (peça 7) .
5.12. Foi apurada a falta de especificação quanto aos produtos e/ou serviços contratados nas notas dos empenhos 3563/2016 (peça 9, p. 18) , 4971/2016 (peça 9, p. 24) , 4060/2016 (peça 9, p. 47) , 3665/2016 (peça 9, p. 77) , e 4656/2016 (peça 9, p. 82) , em desacordo com o estabelecido no art. 61 da Lei 4.320/64. A nota de Empenho 3567/2016 não especificou qualitativa ou quantitativa os materiais a serem adquiridos, bem como a importância da despesa (peça 9, p. 14) . 
5.13. Conforme afirmado pela unidade técnica, a descrição genérica do objeto da contratação inviabiliza a verificação da excepcionalidade do bem ou serviço, de forma que não se torna possível reconhecer com transparência a necessidade da concessão de suprimento de fundos para tais casos (peça 63, p. 4) . 
5.14. Após a análise das razões de justificativa do responsável ainda emergiram outras constatações, como por exemplo, aquisição de materiais de construção (cimento, areia, pedrisco, tubos, lâmpadas, sensores de presença, barras de ferro, cordas, telhas, entre outros itens) (peça 55, p. 72-92; p. 96-104; p. 110-112) , que não se coadunam com a ideia de algo excepcional, de pequeno vulto e urgente, que poderia ser licitado pelo processo regular e também a aquisição de filtros, óleos lubrificantes para máquinas, tintas, cabos, rolos, acabamentos de construção, parafusos, vidros e diversos materiais de escritório (peça 55, p. 117-140) que poderiam ter sido licitados regularmente. Deve-se ressaltar que também foram observadas várias despesas em montante superior aquele estabelecido para o suprimento de fundos.
5.15. O recorrente justifica a utilização de suprimento de fundos como tentativa de organizar a gestão e em razão da emergencialidade das demandas da população, a fim de que não houvesse interrupção no fornecimento dos medicamentos.
5.16. Em verdade, não foi isso o que se observou da análise da documentação constante dos autos. Conforme visto a situação de emergencialidade e especialidade não se comprovou, havendo na verdade falta de planejamento e fuga ao dever de licitar. 
5.17. Ademais, deve-se ressaltar que mesmo que houvesse a urgência demonstrada, o mais adequado seria a contratação por dispensa de licitação e não o suprimento de fundos a funcionário. 
5.18. O recorrente fala da dificuldade em realizar procedimentos licitatórios. Cita à peça 68, p. 3, supostas licitações fracassadas, entretanto não agrega a respectiva documentação e não relaciona o objeto de tais certames com as aquisições procedidas por meio de suprimento de fundos. 
5.19. Juntamente ao recurso, o responsável apresenta a seguinte documentação: cópia do relatório, voto e acórdão combatido (peça 68, p. 5-27) , ato de nomeação do secretário municipal de saúde (peça 68, p. 28-29) , entrevista jornalística sobre o município (peça 68, p. 30-34) , legislação organizacional e de aquisições da municipalidade (peça 68, p. 35-110) , solicitações de adiantamentos e respectivas notas fiscais (peça 68, p. 111-160 e peça 69, p. 1-119) e matéria jornalística a respeito do prejuízo do município com medicamentos vencidos (peça 69, p. 120-121) . 
5.20. Veja-se que a documentação, especialmente aquelas relativas aos comprovantes de despesas que se relacionam diretamente com a irregularidade ora apurada reforçam as conclusões da deliberação combatida. Como exemplo, na nota fiscal de peça 68, p. 160, foram adquiridos prego, bucha, parafuso, gesso em pó, tinta látex, cantoneira, itens que poderiam que poderiam ser licitados pelo processo regular. O mesmo se observa em várias outras aquisições, a exemplo das notas fiscais contidas à peça 69, p. 2, 13, 17, 19. 
5.21. Dessa forma, o responsável não obtém êxito em afastar a irregularidade, não havendo fundamentos para exclusão ou redução da penalidade. 
5.22. No presente processo, foi aplicada multa no valor de R$ 10.000,00, com fundamento no art. 58, inciso II, da Lei 8.443/1992. A Portaria/TCU 7, de 11/1/2018, fixa o valor da multa em R$ 59.988,01. Assim, o valor imputado ao recorrente é bem inferior a esse montante. 
5.23. Destaca-se que a jurisprudência do TCU é no sentido de que a dosimetria do valor da multa deve guardar proporção com a quantidade e a gravidade das irregularidades atribuídas ao agente sancionado (Acórdão 976/2018-TCU-Plenário, Ministro Relator Bruno Dantas) . Convém ser mencionado ainda que houve a autorização, caso requerido e se o processo não tiver sido remetido para cobrança judicial, do parcelamento da dívida em até 36 parcelas mensais e consecutivas.
CONCLUSÃO
6. No presente processo o recorrente não obteve êxito em afastar a irregularidade atinente à utilização de suprimento de fundos de forma irregular, com a consequente fuga ao dever de licitar.
PROPOSTA DE ENCAMINHAMENTO
7. Ante o exposto, submete-se à consideração superior a presente análise do pedido de reexame interposto por Luiz Antônio Vitorio Soares contra o Acórdão 2436/2017-TCU-Plenário, propondo-se, nos termos do artigo 48 da Lei 8.443/1992, c/c os artigos 285 e 286, parágrafo único, do RI/TCU:
I - conhecer do recurso e, no mérito, negar-lhe provimento;
II - dar ciência da deliberação que vier a ser adotada ao recorrente e aos demais interessados."
	É o Relatório.

8.1. Maryele Mayumi Tsuneda (CPF 021.518.301-01), representando Edson Roberto da Silva (procuração à peça 27);
8.2. Adriano Cesar M. Menesello (OAB/MT 13.146), Vivian Danielle de Arruda e Silva Pires (OAB/MT 8.416) e Joyce Alves Orlando de Vera Escalante (CPF 639.155.967-72), representando Luiz Antônio Vitório Soares (procurações às peças 51 e 67).

Não atuou.

REPRESENTAÇÃO. IRREGULARIDADES NA UTILIZAÇÃO DE SUPRIMENTO DE FUNDOS. APLICAÇÃO DE MULTA AO AGENTE RESPONSÁVEL. PEDIDO DE REEXAME. ARGUMENTOS INCAPAZES DE ALTERAR OS FUNDAMENTOS DA DELIBERAÇÃO RECORRIDA. RECURSO CONHECIDO, MAS IMPROVIDO QUANTO AO MÉRITO.

REPRESENTAÇÃO (REPR)

Secretaria de Recursos (Serur).

Conforme consignado no Relatório precedente, trata-se de Pedido de Reexame interposto pelo Sr. Luiz Antônio Vitorio Soares, ex-secretário de saúde do Município de Várzea Grande - MT, contra o Acórdão 2436/2017-TCU-Plenário, mediante o qual esta Corte de Contas, ao apreciar processo de Representação, decidiu, entre outros encaminhamentos, aplicar multa ao ora recorrente em razão de irregularidades por ele cometidas na utilização de suprimento de fundos com recursos federais repassados à referida edilidade.
2.	Atendidos os requisitos de admissibilidade constantes do art. 48 da Lei 8.443, de 16/7/1992, combinado com os arts. 285 e 286 do Regimento Interno do TCU, cumpre conhecer do recurso em apreço, em ratificação a despacho deste Relator (peça 73) , que acolheu o exame prévio empreendido pela Secretaria de Recursos (Serur) às peças 70 e 71.
3.	Quanto ao mérito, verifica-se que o auditor federal encarregado de instruir o feito no âmbito da unidade instrutiva defende - com a anuência do corpo diretivo da Secretaria - que o Pedido de Reexame em tela merece ser improvido, eis que os argumentos recursais apresentados pelo Sr. Luiz Antônio Soares não lograram elidir as irregularidades que lhe são atribuídas relativamente à utilização de suprimento de fundos ao arrepio dos arts. 61 e 68 da Lei 4.320, de 17/3/1964, e do art. 2º da Lei 8.666, de 21/6/1993.
4.	Assiste razão à Serur. Aliás, incorporo às minhas razões de decidir a análise por ela empreendida (peça 76) , eis que cuidou de abordar, com as devidas profundidade e abrangência, as questões postas em discussão na presente etapa processual.
5.	Com efeito, não merecem acolhimento as justificativas suscitadas pela defesa na tentativa de legitimar o uso de suprimento de fundos para aquisições que ordinariamente deveriam ter sido precedidas de regular processo licitatório ou, no mínimo, de dispensa emergencial de licitação.
6.	Em reforço a esse entendimento e à análise empreendida pela Serur, permito-me trazer a lume alguns excertos do voto condutor da deliberação recorrida, nos quais o relator a quo, eminente Ministro Benjamin Zymler, destaca algumas das ilicitudes atribuídas ao Sr. Luiz Antônio Soares:
"4. Identificou-se a utilização sistemática de suprimento de fundos para finalidades não especificadas nas notas de empenho, dificultando, assim, o controle sobre a aplicação dos recursos federais. Em mais de uma dezena de casos, não havia especificação qualitativa ou quantitativa acerca dos produtos ou serviços a serem adquiridos via suprimento de fundos. A título de exemplo, no dia 14/10/2016, o município adiantou a quatro servidores R$ 72.549,03 para aquisição de materiais e pagamento de serviços, sem indicar, entretanto, quais seriam exatamente os itens a serem pagos. Do mesmo modo, em 20/6/2016, destinou-se R$ 56.842,26 para pagar despesas supostamente emergenciais não discriminadas nos empenhos.
5. A descrição genérica obviamente inviabiliza a verificação da excepcionalidade do bem ou serviço, impedindo a análise da adequação entre os casos concretos e as hipóteses autorizadas na legislação. Em outros casos, a exemplo do empenho de número 3.976 (peça 11, p. 1532) , os adiantamentos eram dados para a compra de materiais não contemplados em processo licitatório aberto e em hipóteses nas quais as despesas deveriam subordinar-se ao processo normal de aplicação. 
 (...) 
13. Em diversas passagens, o responsável reconhece a dificuldade em realizar procedimentos licitatórios. Alega a existência de certames fracassados/desertos, o que, no seu entender, impediu a manutenção de estoques necessários para atender a demanda da população. O responsável não indica as licitações que restaram infrutíferas, tampouco relaciona o objeto de tais certames com as aquisições procedidas por meio de suprimento de fundos. 
14. Ademais, eventual insucesso de procedimento licitatório não constitui hipótese apta a autorizar o adiantamento de gastos. Quando o certame não puder ser repetido sem prejuízo para a Administração, a Lei 8.666/1993 permite, desde que seja apresentada justificativa plausível, a dispensa de licitação, devendo o poder público discriminar o objeto, bem como justificar o preço e a escolha do fornecedor ou prestador do serviço. Nada disso foi feito. Por essa razão, rejeito o argumento."
7.	Lanço mão, inclusive, desse item 14 do voto condutor do Acórdão 2436/2017-TCU-Plenário para reforçar que, mesmo admitindo-se como procedente toda a dificuldade circunstancial suscitada em defesa do então secretário municipal de saúde de Várzea Grande - MT, mantém-se irregular a utilização de suprimento de fundos nos moldes verificados na presente Representação, pois constituiu injustificada afronta às Leis 4.320/1964 e 8.666/1993, em especial a esta, que, embora preveja no inciso IV de seu art. 24 a possibilidade de dispensa de licitação quando caracterizada a necessidade de urgência no atendimento de situações de risco, estipula, naquele mesmo inciso IV e no art. 26, limites e requisitos para o uso dessa espécie de contratação emergencial, definindo, ainda, no art. 25, § 2º, hipótese de responsabilização de agentes em caso de superfaturamento.
8.	Nessas circunstâncias, resta claro que não se trata de mera falha formal a utilização de suprimento de fundos para aquisições que ordinariamente deveriam ter sido precedidas de regular processo licitatório ou, no mínimo, de dispensa emergencial de licitação.
9.	Diante disso, entendo que não há ajustes a fazer no Acórdão 2436/2017-TCU-Plenário, devendo, portanto, ser negado provimento ao recurso em exame e mantida em seus exatos termos a referida deliberação, inclusive em relação ao valor da multa aplicada ao ora recorrente, a qual se mostra, a meu ver, razoável e proporcional à ilicitude apurada nestes autos.
10.	Nada mais havendo a ponderar, encerro minha manifestação, mas não sem antes repisar que, em relação às demais questões ventiladas nos autos, adoto como razões de decidir a fundamentação do Acórdão 2436/2017-TCU-Plenário, assim como o exame de mérito empreendido pela Serur (peça 76) .
	Ante o exposto, voto pela adoção da minuta de acórdão que ora submeto à apreciação deste colegiado.
TCU, Sala das Sessões Ministro Luciano Brandão Alves de Souza, em 16 de abril de 2019.
AROLDO CEDRAZ 
Relator